臺灣高等法院民事判決　　　　　　　　　93年度勞上字第63號
上　訴　人　瑪格服飾有限公司
法定代理人　李蕙珍
訴訟代理人　余道明律師
被　上訴人　甲○○
訴訟代理人　何兆龍律師
　　　　　　梁育純律師
上列當事人間請求確認僱傭關係存在等事件，上訴人對於中華民
國93年8月18日臺灣士林地方法院93年度勞訴字第17號第一審判
決提起上訴，本院於94年8月16日言詞辯論終結，判決如下：
    主      文
原判決廢棄。
被上訴人在第一審之訴駁回。
第一、二審訴訟費用由被上訴人負擔。
    事實及理由
一、被上訴人起訴主張：被上訴人自民國（下同）79年起即任職
    上訴人公司擔任打板師工作，嗣遭上訴人以被上訴人有勞動
    基準法第12條第4款規定之情形而將被上訴人解僱，惟因該
    解僱係非法解僱，故被上訴人於90年8月17日依勞動基準法
    第14條第1項第6款規定，以中和郵局存證信函（下稱系爭存
    證信函）終止兩造間之僱傭關係，並提起請求給付資遣費之
    訴訟，惟經原審於91年度勞訴字第11號民事判決認定被上訴
    人所為之終止已逾同條第2項規定之30日除斥期間，不生終
    止之效力，並在判決理由中說明兩造之僱傭關係仍有效存在
    ，被上訴人乃於92年1月15日發函向上訴人公司表示要回上
    訴人公司繼續工作，但為上訴人拒絕，被上訴人因此無補服
    勞務之義務，惟仍得請求被上訴人給付按每月新臺幣（下同
    ）44,000元計算之薪資。茲上訴人公司已積欠被上訴人自90
    年7月5日起至93年2月4日止之薪資共計1,364,000元等情，
    爰依勞動基準法第14條第1項第6款規定，求為確認兩造僱傭
    關係存在，及上訴人應給付被上訴人1,364,000元及自93年3
    月6日起至清償日止，按年息5%計付利息之判決。並在本院
    聲明：上訴駁回。
二、上訴人公司則以：勞工主張遭雇主違法解僱，僅得主張解僱
    不合法請求繼續兩造之僱傭關係，或以雇主違法解僱違反勞
    動基準法第14條之規定而請求資遣費，二者擇一行使，不得
    就同一事由，主張二不能併存之權利。被上訴人在系爭存證
    信函中已明確表示上訴人公司所為之解僱行為係違反勞動契
    約及勞工法令，並主張終止雙方間之勞動契約。故被上訴人
    已選擇終止兩造間之僱傭契約，而非保留繼續與上訴人間之
    僱傭契約。則被上訴人自不得於依勞動基準法規定訴請資遣
    費不成後，再改弦易徹，另為繼續僱傭契約之主張，而請求
    確認僱傭關係存在，及薪資之給付。又系爭存證信函之意思
    表示縱因不符合勞動基準法第14條第2項規定之30日除斥期
    間，而不發生該條第1項規定之終止勞動契約效力，但亦無
    礙其發生民法第488條第2項規定之終止僱傭契約效力。從而
    ，兩造間僱傭關係既因被上訴人寄發系爭存證信函表示終止
    而不復存在，則被上訴人再提起本件訴訟請求確認僱傭關係
    存在及上訴人應給付薪資，自非有據等語，資為抗辯，並在
    本院聲明：(一)原判決廢棄。(二)被上訴人在第一審之訴駁回。
三、經查被上訴人主張伊自79年起即任職上訴人公司擔任打板師
    工作，嗣遭上訴人以伊有勞動基準法第12條第4款之情形而
    將伊解僱，及伊因該解僱係非法解僱，有於90年8月17日寄
    發系爭存證信函終止兩造間僱傭關係，並提起請求給付資遣
    費之訴訟，惟遭原審認定伊所為之終止已逾勞動基準法第14
    條第2項規定之30日除斥期間，不得依勞動基準法第17條之
    規定請求資遣費之事實，為上訴人所不爭執，並有系爭存證
    信函、臺灣士林地方法院91年度勞訴字第11號及本院92年度
    勞上易字第29號判決為證（見原審卷第15頁及原審士林簡易
    庭93年度士勞調字第3號卷第10頁至第25頁），自堪信為真
    實。至被上訴人主張兩造間僱傭關係仍有效存在，伊得請求
    薪資之給付云云，則為上訴人所否認，並以前揭情詞置辯。
    按民事訴訟如係由原告主張權利者，應先由原告負舉證之責
    ，若原告先不能舉證，以證實自己主張之事實為真實，則被
    告就其抗辯事實即令不能舉證，或其所舉證據尚有疵累，亦
    應駁回原告之請求（最高法院17年上字第917號判例參照）
    。據此，本件兩造僱傭關係是否仍有效存在及被上訴人於90
    年7月5日起至93年2月4日仍有在上訴人公司服勞務之事實，
    自應由被上訴人就上開有利於己之事實負舉證責任。經查：
  (一)被上訴人固提出原審91年度勞訴字第11號民事判決、本院92
    年度勞上易字第29號民事判決、92年1月15日收件人為上訴
    人之存證信函及92年1月16日上訴人回覆之存證信函為證（
    見原審士林簡易庭93年度士勞調字第3號卷第10頁至第27頁
    ）。惟查被上訴人所提出之上開存證信函係能證明被上訴人
    曾於92年1月15日向上訴人發函請求返回上訴人公司上班，
    惟上訴人於92年1月16日覆函表示兩造僱傭契約已終止，拒
    絕被上訴人再返回上訴人公司上班等情，故並不足以據為認
    定兩造僱傭關係仍存在及被上訴人有在上訴人公司服勞務之
    事實。次查原審91年度勞訴字第11號民事事件，係被上訴人
    以上訴人為對造，主張兩項訴訟標的，即：以兩造間僱傭
    關係已終止，請求上訴人依勞動基準法第17條規定給付資遣
    費及預告工資，以上訴人有侵害被上訴人名譽，請求上訴
    人依民法第195條第1項規定負損害賠償責任（見前揭原審士
    勞調字卷第10頁至第11頁所附該案事實欄）。至在本院92年
    度勞上易字第29號民事事件，則兩造之訴訟標的僅為上開侵
    害名譽之侵權行為損害賠償請求權（見原審士勞調字卷第21
    頁及第22頁所附該判決事實欄）。故本院92年度勞上易第29
    號民事判決並無關於兩造僱傭關係是否存在之論斷（見原審
    士勞調字卷第22頁至第24頁所附該判決理由欄），自不足據
    為有利於被上訴人之認定。至原審91年度勞訴字第11號判決
    雖於理由乙項第七目倒數第2行略謂：「從而，原告（指本
    件被上訴人）主張其業已依勞動基準法第14條第1項第6款之
    規定，終止與被告公司（指本件上訴人）間之勞動契約，尚
    非可採。原告之終止既不生效力，則兩造間之勞動契約仍繼
    續存在，因此原告依勞動基準法規定，起訴請求被告應給付
    預告工資、資遣費及遲延利息，即難認為有理由，應予駁回
    」等語（見原審士勞調字卷第18頁背面）。惟其係針對被上
    訴人是否得依勞動基準法第14條第1項第6款規定，不經預告
    即終止勞動契約，並請求資遣費及預告工資等爭執為判斷，
    至被上訴人之終止僱傭契約是否符合民法第488條第2項之任
    意終止規定，則並未在該案經提出及充分辯論，復未經法院
    在該案理由中為判斷。而按基於誠信原則，就除表現主文之
    訴訟標的外，法院於判決理由中就訴訟標的以外之重要爭點
    ，本於當事人辯論之結果已為判斷時，除顯然違背法令或當
    事人已提出新訴訟資料，足以推翻原判斷之情形外，於同一
    當事人就該重要爭點所提起之訴訟中，法院及當事人就該已
    經法院判斷之重要爭點法律關係，固不得為任何相反之判斷
    或主張。惟倘該重要爭點尚未經當事人辯論，法院亦未於理
    由中判斷者，於同一當事人間就該重要爭點所提起之訴訟中
    ，當事人即非不得再為主張（最高法院88年度台上字第557
    號判決參照）。故原審上開91年度勞訴字第11號判決充其量
    僅能據為證明被上訴人不得主張依勞動基準法相關規定終止
    僱傭契約及請求資遣費等款項，但尚不足以據為認定兩造間
    僱傭關係仍有效存在。
  (二)被上訴人所提出之證據資料既均不足以據為認定兩造間僱傭
    關係仍有效存在，及被上訴人仍有在上訴人公司服勞務之事
    實，則其主張兩造間僱傭關係仍有效存在及請求給付薪資云
    云，自非可取。況上訴人復提出有被上訴人明確表示終止雙
    方僱傭契約之系爭存證信函為證（見原審93年度勞訴字第17
    號卷第15頁），抗辯兩造間僱傭契約早經被上訴人於90年8
    月17日以系爭存證信函表示終止等語。經查兩造間之僱傭契
    約並未約定期限（見原審士調字卷第16頁原審91年度勞訴字
    第11號判決所引之不定期聘僱契約書），此為兩造所不爭執
    。次查系爭存證信函就終止之意思表示僅泛稱：「因雇主違
    反勞動契約與勞工法令，致有損害勞工之權益，本人（指被
    上訴人）終止勞動契約」等語（見原審93年度勞訴字第17號
    卷第15頁），在客觀上並無使人認識其終止之意思表示僅特
    定在勞動基準法第14條第1項第6款之終止意思表示上，故上
    訴人抗辯伊於收到系爭存證信函時，兩造間僱傭契約即發生
    民法第488條第2項之終止效力等語，即非無據，應為可取。
四、綜上所述，被上訴人既不能證明兩造間僱傭關係仍有效存在
    及其有繼續在上訴人公司提供勞務之事實，則其請求確認兩
    造間僱傭關係存在，及上訴人應給付薪資1,364,000元及自
    93年3月6日起至清償日止，按年息5%計算之利息，均屬無據
    ，不應准許。從而，原審所為上訴人敗訴之判決，即有未洽
    。上訴論旨指摘原判決不當，求予廢棄改判，為有理由。
五、至兩造其餘之攻擊防禦方法，及未經援用之證據資料，經本
    院斟酌後，認均不影響本判決之結果，爰不再一一詳予論述
    。附此敘明。
六、據上論結，本件上訴為有理由，依民事訴訟法第 450條、第
    78條，判決如主文。
中　　華　　民　　國　　94　　年　　8 　　月　　24　　日
　　　　　　　　　  勞工法庭審判長法　官   鄭雅萍
  　　　　　　　　　　　　        法　官   林恩山
　　　　　　　　　　　　　        法　官   謝碧莉
正本係照原本作成。
如不服本判決，應於收受送達後20日內向本院提出上訴書狀，其
未表明上訴理由者，應於提出上訴後20日內向本院補提理由書狀
（均須按他造當事人之人數附繕本）上訴時應提出委任律師或具
有律師資格之人之委任狀；委任有律師資格者，另應附具律師資
格證書及釋明委任人與受任人有民事訴訟法第466條之一第一項
但書或第二項（詳附註）所定關係之釋明文書影本。
中　　華　　民　　國　　94　　年　　8 　　月　　24　　日
　　　　　　　　　　　　　　　　　書記官   林初枝
附註：
民事訴訟法第四百六十六條之一（第一項、第二項）：
對於第二審判決上訴，上訴人應委任律師為訴訟代理人。但上訴
人或其他法定代理人具有律師資格者，不在此限。
上訴人之配偶、三親等內之血親、二親等內之姻親，或上訴人為
法人、中央或地方機關時，其所屬專任人員具有律師資格並經法
院認為適當者，亦得為第三審訴訟代理人。
